【裁判字號】    99,上易,277
【裁判日期】    990831
【裁判案由】    損害賠償
【裁判全文】
臺灣高等法院臺中分院民事判決         99年度上易字第277號
上  訴  人  甲○○
被 上 訴人  乙○
上列當事人間請求損害賠償事件，上訴人對於中華民國99年4月3
0日臺灣臺中地方法院99年度訴字第605號第一審判決提起上訴，
本院於99年8月17日言詞辯論終結，判決如下：
    主  文
上訴駁回
第二審訴訟費用由上訴人負擔。
    事實及理由
一、被上訴人主張：上訴人於民國（下同） 98年1月7日上午9時
    許，騎乘車牌號碼KYD─786號重型機車，沿臺中市○區○○
    ○路之機車道往崇倫街方向行駛；行經忠明南路地下道，本
    應注意車輛行駛在同一車道時，除擬超越前車外，後車與前
    車之間應保持隨時可以煞停之距離；又車輛行駛時，駕駛人
    應注意車前狀況，隨時採取必要之安全措施。而依當時天候
    晴天、日間自然光線、柏油路面、乾燥、無缺陷、無障礙物
    、視距良好之情況下，並無不能注意之情事，竟疏未注意及
    此，適有被上訴人騎乘車牌號碼TTX─461號輕型機車，沿臺
    中市○區○○○路之機車道同向行駛在上訴人前方，行經忠
    明南路地下道時，欲閃避前方腳踏車而減速慢行，上訴人因
    行車未注意車前狀況，復未保持行車安全距離，因煞車不及
    ，所騎乘之機車車頭不慎撞上被上訴人所騎乘前開機車之車
    尾。被上訴人人車倒地後，受有胸部挫傷、左橈骨骨折、左
    第 5掌骨骨折、左肋骨第3、4骨折等傷害，爰依侵權行為法
    律關係求為命上訴人給付醫療費用新台幣（下同） 6萬元、
    看護費 9萬元、工作收入減少之損害27萬元及精神慰撫金10
    萬元，合計共52萬元之判決。
二、上訴人則以：被上訴人因上開車禍受傷，依中山醫學大學附
    設醫院診斷證明書所載，僅胸部挫傷、左橈骨骨折，左第五
    掌骨骨折，左肋骨第3、4骨折。被上訴人住院 7日，出院門
    診治療8次，所支出之醫藥費用僅1萬9789元。則雖然上開診
    斷證明書載明：「建議 3個月內需人照顧，半年內不宜勞動
    工作」。然被上訴人在此 3個月內，並非完全無法行動，且
    於 98年7月1日下午2時30分，在臺中市南區調解委員會時，
    被上訴人曾經到場，並未看出有如何不便之跡象，何需 3個
    月之療養看護費用？被上訴人於出院後應僅半個月需人看護
    而已。上開診斷證明書載之「建議 3個月內需人照顧」，僅
    係醫師之建議，原判決未予詳查，遽為准許，顯有欠當。又
    被上訴人工作損失部分，原判決係依據被上訴人之行政院勞
    工保險局所投保職業工會之薪資，為判決準據。被上訴人投
    保之薪資數目，全係應付將來退休時，可多領勞保退休金之
    金額而已。被上訴人係37年10月10日出生，已屆62歲高齡，
    平日尚須他人照顧，何有多餘體力與精神從事看護工作，況
    且於前揭臺中市南區調解委員會調解時，被上訴人亦無法提
    出其從事看護工作所得之證明。又被上訴人於發生本件車禍
    時，所投保之薪資為3萬8000元，於98年1月10日調解時卻發
    現其所投保之薪資為 4萬0008元左右，其間原因為何？被上
    訴人曾表示係為退休請領勞保金而工會自動予以調整，而被
    上訴人於原審審理時卻表示其薪資為 4萬5000元，實令人費
    解。顯見被上訴人並未實際從事任何看護工作。被上訴人既
    未從事看護工作，卻遽以其投保之薪資為據，請求上訴人應
    賠償其工作損失高達26萬3400元，顯然無據。足見被上訴人
    請求金額過高等語，資為抗辯，並求為判決駁回被上訴人之
    訴。
三、原審判命上訴人應給付被上訴人32萬7122元，駁回被上訴人
    其餘之聲請，並依職權宣告假執行。上訴人不服，提起上訴
    ，求為判決(一)原判決關於上訴人敗訴部分廢棄；(二)上廢棄部
    分，被上訴人在第一審之訴駁回。被上訴人則求為判決駁回
    上訴。
四、兩造不爭執之事項：
  (一)上訴人於98年1月7日上午9時許，騎乘車牌號碼 KYD─786號
    重型機車，沿臺中市○區○○○路之機車道往崇倫街方向行
    駛；行經忠明南路地下道時，因行車未注意車前狀況，復未
    保持行車安全距離，因煞車不及，所騎乘之機車車頭不慎撞
    上被上訴人所騎乘前開機車之車尾。被上訴人人車倒地後，
    受有胸部挫傷、左橈骨骨折、左第5掌骨骨折、左肋骨第3、
    4骨折等傷害。
  (二)上訴人因過失傷害之刑事案件，經臺灣臺中地方法院98年中
    交簡字第1591號刑事判決判處有期徒刑 3月，並經臺灣臺中
    地方法院98年中交簡上字第1064號上訴駁回確定。
  (三)強制責任險部分，已經給付被上訴人5萬6067元。
  (四)看護費用以一天1000元計算。
五、按因故意或過失不法侵害他人之權利者，負損害賠償責任；
    不法侵害他人之身體或健康者，對於被害人因此喪失或減少
    勞動能力，或增加生活上之需要時，應負損害賠償責任；不
    法侵害他人之身體、健康、名譽、自由、信用、隱私、貞操
    ，或不法侵害其他人格法益而情節重大者，被害人雖非財產
    上之損害，亦得請求賠償相當之金額，民法第184條第1項前
    段、第193條第1項、第195條第1項前段分別定有明文。上訴
    人於本院抗辯，伊就上開車禍之肇因係有過失，且對原審判
    准醫藥費1萬9789元與慰藉金1萬元部分並不爭執，惟對於原
    審判准之看護費用 9萬元與工作損失部分26萬3400元有爭執
    云云。是本件應再予審究者係原審判准看護費用 9萬元與工
    作損失部分26萬3400元是否適當而已：
  (一)看護費用部分：
    按因受傷，而由親屬代為照顧被害人之起居，固係基於親情
    ，但親屬看護所付出之勞力，並非不能評價金錢，只因兩者
    身分關係密切而免除支付義務，此種親屬基於身分關係之恩
    惠，自不能加惠於加害人，而應比照一般看護情形，認被害
    人受有相當於看護費之損害，命加害人賠償，最高法院89年
    度台上字第1749號判決可資參照。查被上訴人因上訴人過失
    行為受傷，其傷勢醫生建議 3個月需人照顧，此有中山醫學
    大學附設醫院診斷證明書附卷可參。上訴人以在調解程序時
    ，被上訴人身體並無異狀，斷定被上訴人無須他人照料，顯
    無有力證據足以證明。又上訴人於原審就此部分並不爭執，
    是看護費用應屬必要費用，被上訴人主張每日1000元之看護
    費用，則被上訴人就此3個月得請求之看護費用為9萬元
    （1000303＝90000）。
  (二)工作損失部分：
    被上訴人主張受傷前擔任看護工之工作，每月薪資為4萬
    5000元，固有被上訴人所提出之投保資料附卷可參，惟查該
    投保資料記載被上訴人每月之薪資為4萬3900元，是被上訴
    人每月之薪資應以4萬3900元計；又被上訴人因該車禍住院
    及治療共半年內不宜勞動工作，此亦有上述中山醫學大學附
    設醫院之診斷証明書可參，可信為真，則被上訴人因受傷而
    損失收入共計26萬3400元（43900元6＝263400元），應予
    准許。
  (三)綜上，被上訴人得主張所受損害之金額合計為醫藥費1萬
    9789元、看護費用9萬元、工作損失26萬3400元、慰藉金1萬
    元，合計38萬3189元。再按保險人依本法規定所為之保險給
    付，視為被保險人損害賠償金額之一部分；被保險人受賠償
    請求時，得扣除之。強制汽車責任保險法第32條定有明文。
    查被上訴人因此次車禍而自保險公司領取汽車強制責任保險
    金共5萬6067元，為兩造所不爭執，依前開說明，應自本件
    損害賠償金額中扣除，則扣除後，被上訴人得請求上訴人賠
    償32萬7122元（000000000000＝327122）。
六、綜上所述，被上訴人本於侵權行為之法律關係，請求上訴人
    給付32萬7122元，為有理由，應予准許。原審就此部分為上
    訴人敗訴之判決，並依職權宣告假執行，並無不合。上訴意
    旨指摘原判決不當，求予廢棄改判，為無理由，應予駁回。
七、本件事證已臻明確，兩造其餘主張及所提證據與本院上開論
    斷無涉或無違，不予贅述。
八、據上論結，本件上訴為無理由，依民事訴訟法第449條第1項
    、第78條，判決如主文。
中    華    民    國    99    年    8     月    31    日
                民事第三庭    審判長法  官  陳照德
                                    法  官  朱  樑
                                    法  官  曾謀貴
以上正本係照原本作成。
不得上訴。
                                    書記官  王麗珍
中    華    民    國    99    年    8     月    31    日
                                                      Ｓ

司法院資訊處製作；財團法人民間司法改革基金會備份。
